【裁判字號】    97,上易,47
【裁判日期】    971023
【裁判案由】    給付違約金等
【裁判全文】
臺灣高等法院花蓮分院民事判決          97年度上易字第47號
上  訴  人
即被上訴人  甲○○
訴訟代理人  張秉正律師
上  訴  人
即被上訴人  大眾不動產經紀企業社
法定代理人  丙○○
上  訴  人
即被上訴人  乙○○
訴訟代理人  丙○○
上列當事人間請求給付違約金等事件，上訴人對於中華民國97年
6月20日臺灣花蓮地方法院96年度訴字第371號第一審判決提起上
訴，本院於民國97年10月9日言詞辯論終結，判決如下：
    主      文
兩造上訴均駁回。
第二審訴訟費用由兩造各自負擔。
    事實及理由
一、被上訴人即上訴人大眾不動產經紀企業社（以下簡稱大眾企
    業社）及乙○○於原審起訴聲明：上訴人即被上訴人甲○○
    應分別給付大眾企業社新台幣（下同）97萬200元、乙○○
    50萬元，及均各自民國96年8月15日起至清償日止，按年息
    5%計算之利息。經原審判決甲○○應給付大眾企業社64萬
    6,800元及自訴狀繕本送達翌日即96年11月8日起至清償日止
    按年息5%計算之利息，其餘之訴駁回後，兩造對於不利於己
    之部分均提起上訴。大眾企業社、乙○○上訴聲明求為判決
    ：(一)原判決不利部分廢棄。(二)廢棄部分，甲○○應再給付大
    眾企業社32萬3,400元，另應給付乙○○50萬元，及均各自
    96年11月8日起至清償日，按年息5%計算之利息。甲○○上
    訴聲明求為判決：(一)原判決不利部分廢棄。(二)廢棄部分，大
    眾企業社、乙○○於第一審之訴駁回。兩造對於他方之上訴
    均聲明駁回上訴。
二、大眾企業社、乙○○起訴主張略以：甲○○於96年4 月30日
    與大眾企業社簽訂委託銷售契約書，由大眾企業社仲介銷售
    甲○○名下花蓮縣吉安鄉○○段616 地號土地（下稱系爭土
    地），委託期間自96年4月30日起至97年4月30日止，委託銷
    售價格為1,736萬元。依委託銷售契約第5條約定買賣雙方應
    各給付大眾企業社成交總價款2%、4%之服務報酬，第12條第
    1、2款約定於委託期間內，賣方自行將委託買賣標的出售或
    另行委託第三者仲介者，或買賣契約成立後，賣方反悔不賣
    或因可歸責於賣方之事由致無法簽訂買賣契約或無法繼續履
    行契約者，賣方應給付委託總價額4%予大眾企業社。大眾企
    業社另於96年7月25日與乙○○簽訂不動產買賣斡旋/承諾契
    約書（下稱斡旋契約書），仲介乙○○買受系爭土地，乙○
    ○出價1,492 萬元，並交付以自己為發票人、付款人為花蓮
    市第二信用合作社、發票日96年8 月15日、票號125757號、
    面額50萬元之支票（下稱系爭支票）予大眾企業社斡旋買賣
    。買方乙○○與賣方甲○○就系爭土地所願成交之金額雖有
    差異，惟經大眾企業社居中磋商後，乙○○於96年8月1日提
    高願買價額至1,617萬元，96年8月2日，甲○○亦同意以1,6
    17萬元出售系爭土地，並授權其配偶李春進於前揭斡旋書上
    簽署承諾價款，是本件買賣契約已因對標的物及價金達成合
    意而成立。然甲○○事後拒絕履約，於96年9月7日辦理系爭
    土地分割，另增加稻香段616-1、616-2地號土地，96年9 月
    20日就已分割之616-1、616-2地號土地，設定抵押予訴外人
    蔡宜宏，同時辦理限制登記。本件買賣契約不能履行顯可歸
    責於甲○○，大眾企業社依委任銷售契約第12條第1、2款約
    定，得請求甲○○支付委託總價額4%之服務報酬即64萬6,80
    0元（16,170,000×4%＝646,800），並依委託銷售契約第5
    條第1項、民法第226條第1項及216條之規定，請求甲○○賠
    償大眾企業社無法向乙○○收取成交總價款2%之服務報酬即
    32萬3,400元（16,170,000×2%＝323,400）之損害，總計大
    眾企業社得向甲○○請求97萬200 元。乙○○則因買賣契約
    成立，已將50萬元之斡旋金支票充作定金，得依民法第249
    條第3 款規定或斡旋契約書第5條第4項約定，請求甲○○加
    倍返還定金即100 萬元，因大眾企業社已返還系爭支票予乙
    ○○，故僅再請求甲○○給付50萬元。另上訴補充陳述：(一)
    本件買賣契約就買賣標的物（系爭土地）及總價金（1,617
    萬元）等契約必要之點已達成合意，成立本約，至於付款方
    式或其他非契約必要之點，並不影響本約之成立。況委託銷
    售契約書第4條已言明系爭買賣契約之付款方式，亦即第1期
    為簽約金總價款10%，第2期為備證款總價10%，第3期為完稅
    款總價10%，第4 期為交屋款總價70%，自難認買賣雙方對於
    付款方式未達成合意，且雙方於96年8 月16日針對系爭土地
    若分割並配蓋農舍時之詳細約定付款時程，並簽有付款約定
    書為憑，故本件買賣契約已經成立生效，斡旋金已轉成定金
    ，對於乙○○而言，自得加倍請求返還定金，大眾企業社對
    乙○○之報酬請求權得評價為預期利益。(二)大眾企業社自與
    甲○○商談委託銷售起迄至甲○○違約止，歷時逾半年，往
    返甲○○住處逾數百次，來回路程逾4000公里，並陪甲○○
    在田間風吹日曬雨淋工作，亦投入登報、上網、夾報等大量
    廣告。最重要係已取得甲○○依法委託之權利，因而一再向
    買方乙○○保證本件買賣沒有問題，最終遭甲○○違約戲弄
    ，導致買方其他投資機會流逝，嚴斥大眾企業社辦事能力不
    佳，造成大眾企業社商譽受損，甲○○此行為已然違反誠信
    原則。大眾企業社於本件居間之艱辛費力，對照甲○○之違
    約獲利，請求甲○○給付相當於成交價4%之違約金，實為合
    法合情合理等語。
三、甲○○則以：其雖曾與大眾企業社簽訂委託銷售契約，惟旋
    即向大眾企業社表示暫不委託銷售，亦將所簽立之委託書正
    本取回，並經大眾企業社同意，況甲○○原所簽立之委託銷
    售契約並未載明委託銷售期間，依該契約第3 條所載，甲○
    ○得隨時終止委託，嗣後亦由甲○○與大眾企業社達成共識
    解除委託，並作廢契約，雙方早已無委任關係存在。縱認委
    託銷售契約仍有效存在，然該契約已載明欲出售之買賣價金
    為1,736 萬元，大眾企業社與乙○○間所提出之買賣價金，
    依斡旋契約書所載為1,492萬元，縱其後變更買賣條件為1,6
    17萬元，亦與甲○○委託之賣價不符，大眾企業社不得未經
    甲○○同意，逕與乙○○訂定買賣契約及收受定金。依民法
    第568條規定並依委託銷售契約第5條約定，大眾企業社就系
    爭土地買賣，並未達成居間約定之價格條件，而有成立任何
    之買賣謀合，其服務報酬請求之條件尚未成就，自不得請求
    報酬。且本件買賣契約尚未成立，甲○○並無債務不履行情
    事，大眾企業社依民法第226條第1 項、第216條規定請求損
    害賠償，亦無理由。又大眾企業社與乙○○間雖簽立斡旋契
    約書，然大眾企業社明知與甲○○已無委任關係，且買賣條
    件亦與委託銷售契約記載不符之情況下，仍自行謀合「買賣
    」，將乙○○給付之斡旋金轉充定金，屬自己之故意過失行
    為致乙○○受有損害，依不動產經紀條例第26條第1、2項規
    定，應對乙○○負賠償之責，甲○○與乙○○間並無買賣契
    約存在，自無賠償乙○○之義務等語，資為抗辯。另上訴補
    充略以：(一)甲○○根本無授權李春進以1,617 萬元銷售系爭
    土地之事實，即令甲○○於96年8 月14日曾前往大眾企業社
    處所洽談買賣契約，然此並不等同委託銷售契約存在，僅可
    認定甲○○係瞭解有意購買者之出價意願。(二)依委託銷售契
    約第8條及斡旋契約書第5條之約定，有關買賣之付款方式、
    付款期別及其金額，當屬買賣契約必要之點。然依乙○○與
    大眾企業社所簽訂之斡旋契約書中第2 條承購總價及付款方
    式，僅記載總價而已，並未就付款方式及付款期別有所約定
    記載，買方是一次給付全額之價金？抑或分期給付？若屬後
    者，分期之期別及金額又係如何？且大眾企業社前後所述之
    付款方式不同，可見買賣契約必要之點根本未達成共識，大
    眾企業社以尚未成立生效之契約，請求甲○○依約賠償損害
    ，當屬無據。(三)即令本件買賣契約仍屬成立，但依委託銷售
    契約，其中之違約金顯屬過高，請依民法第252 條規定，減
    少本件違約金之給付等語。
四、兩造不爭執事實：
    (一)甲○○於96年4 月30日與大眾企業社簽訂委託銷售契約書
      ，委託大眾企業社仲介銷售甲○○所有系爭土地，委託銷
      售價格為1,736萬元。
    (二)乙○○於96年7 月25日與大眾企業社簽訂斡旋契約書，期
      間自96年7月25日起至96年8月15日止，承諾願以1,492 萬
      元購買系爭土地，並給付系爭面額50萬元之支票予大眾企
      業社作為斡旋金，翁志林於96年8月1日同意提高以1,617
      萬元購買系爭土地。
    (三)甲○○與李春進為夫妻。
    (四)李春進於96年8月2日在斡旋契約書之「賣方簽署承諾」欄
      上簽名並按押指印。
    (五)甲○○於96年9月7日辦理系爭土地分割，增加稻香段616-
      1、616-2地號土地，並於96年9 月20日就分割後之616-1、
      616-2 地號土地設定抵押權予訴外人蔡宜宏，同時辦理限
      制登記。
    (六)甲○○所持有之委託銷售契約並無銷售期間之記載，而係
      空白。
    上揭事實，有大眾企業社及甲○○各別持有之委託銷售契約
    書、戶籍謄本、土地登記第二類謄本、斡旋契約書、契約內
    容變更合意書等可憑，堪信為真實。
五、本件兩造之爭點，應在於：
    (一)委託銷售契約是否已經甲○○解除而失其效力？該契約上
      是否記載委託期間？（即大眾企業社與甲○○間有無委託
      期間之約定？）如未記載，是否經甲○○於簽約後即表示
      終止而失效？
    (二)乙○○與甲○○間，以1,617萬元為價金購買系爭土地之
      買賣契約是否成立生效？李春進是否為甲○○之代理人或
      有表見代理情形？
    (三)大眾企業社依委託銷售契約第12條第1、2項約定（擇一勝
      訴即可）請求甲○○給付64萬6,800元，並依民法第226條
      第1 項、第216條規定請求甲○○給付所失利益32萬3,400
      元，是否有理？
    (四)乙○○依民法第249條第3款、斡旋契約書第5條第4項約定
      （擇一勝訴即可）請求甲○○給付50萬元，是否有理？
六、就前開爭點(一)方面：按事人主張有利於己之事實者，就其事
    實有舉證之責任。當事人主張之事實，經他造於準備書狀內
    或言詞辯論時或在受命法官、受託法官前自認者，無庸舉證
    。民事訴訟法第277條前段、第279條第1 項定有明文。本件
    大眾企業社所提出之委託銷售契約固記載「委託期間自簽訂
    本契約之日起至97年4 月30日止」（參原審卷19頁），惟甲
    ○○持有之相同契約就「委託銷售期間」則為空白（參原審
    卷41頁），此經原審當庭核對確認屬實並發現甲○○持有之
    契約除「Ⅹ」及「作廢」以外均為使用複寫紙複印而成（參
    原審卷90頁筆錄記載）。大眾企業社復於96年12月18日民事
    訴之追加暨準備理由狀中自承「委託銷售契約之簽署是以一
    式二張複寫之格式，因當時業務員林昱緯之疏忽而未將委託
    銷售期間複寫於被告所執之契約書上，林昱緯發現後，立即
    向被告（即甲○○）說明，並請求被告取出契約書填寫，惟
    被告口頭答應後，因嫌麻煩故未取出契約書填寫」（見原審
    卷50頁），顯見甲○○抗辯委託銷售契約簽立時未記載委託
    銷售期間乙情可採。證人林昱緯於原審固證稱甲○○同意將
    系爭土地委託大眾企業社出售，惟無法證明甲○○同意委託
    期間至97年4 月30日止，應認委託銷售契約無期間之約定，
    依約定甲○○得隨時以書面終止之。惟按解除或終止契約，
    應以意思表示向對方為之，且契約終止之效力僅向將來發生
    ，對於終止前雙方之法律關係不生影響。甲○○固辯稱委託
    銷售契約已經兩造合意解除或終止，惟未能舉證以實其說，
    再參酌證人李春進之證詞：96年8月2日我太太（即甲○○）
    同意我在斡旋契約書背面賣方簽署承諾欄處簽名，因為價錢
    我太太也同意；96年8 月14日我和我太太一起去大眾企業社
    ，是要簽約決定付款的方式等語（見原審卷150、151頁），
    足見甲○○於96年4 月30日與大眾企業社簽立委託銷售契約
    至96年8 月14日，仍續委託大眾企業社銷售系爭土地，委託
    銷售契約顯未經甲○○終止。且從卷附甲○○96年8 月20日
    與訴外人日盛不動產簽立之委託銷售契約書第17條特別約定
    事項記載「若地主有與他行產生糾紛，本公司願全權處理。
    」之內容觀之（原審卷第171 頁），堪認甲○○與大眾企業
    社委託銷售契約未合法解除或終止，因而有此特約事項記載
    。又縱甲○○於原審以民事答辯(二)狀表明終止委託銷售契約
    （原審卷33頁書狀記載可參），繕本並於96年12月3 日送達
    大眾企業社，亦僅向後失其效力，不影響終止前雙方之法律
    關係，甲○○應受委託銷售契約書內容之拘束。
七、就前開爭點(二)方面：大眾企業社主張甲○○與乙○○於96年
    8月2日就系爭土地以1,617 萬元出售之買賣契約已經成立，
    並以系爭支票充為定金等語。甲○○則辯稱伊委託銷售之價
    額為1,736 萬元，與乙○○出價金額顯然不符，且李春進簽
    署承諾1,617 萬元賣價時，伊不在場，亦未授權李春進簽署
    承諾，買賣契約應未成立云云。按稱買賣者，謂當事人約定
    一方移轉財產權於他方，他方支付價金之契約，當事人就標
    的物及其價金互相同意時，買賣契約即為成立，民法第345
    條1、2項定有明文。關於買賣不動產之債權契約，本為不要
    式行為，若雙方就房屋之標的物及價金互相同意，即不能謂
    其買賣之債權契約尚未成立，最高法院著有20年上字第1207
    號判例可稽。經查，李春進曾於96年8月2日代理甲○○承諾
    系爭土地買賣總價為1,617 萬元，並於斡旋契約書背面簽名
    捺印，業據大眾企業社提出斡旋契約書為證，證人李春進亦
    證述「因為價錢我太太也同意，所以同意我來簽名」「這個
    價錢我和我太太都同意」「我太太同意我簽名，以口頭同意
    ，沒有書寫文件」等語在卷（原審第150、152頁）。稽之在
    場證人文桂林證述「我有看到林昱緯拿（斡旋契約書）給甲
    ○○，甲○○一直和他先生講原住民話，然後甲○○拿給他
    先生簽名。」「林昱緯把資料拿給甲○○，甲○○以國語說
    我老公簽，我老公作主，就拿給他先生簽名。」（參原審卷
    第142 頁）；證人林昱緯證述：「當天我將乙○○的要約書
    和50萬元支票拿去給甲○○看，甲○○說需經他先生同意，
    她也拿給他先生看過，他們夫婦就研究買方出的價錢，李春
    進用原住民語與甲○○談…，他們講了1、2分鐘後，我看到
    甲○○點頭，我拿給甲○○簽，甲○○用國語對我說我老公
    也同意這個價錢，李春進就簽名。因為價錢從頭到尾都必須
    經過李春進同意，甲○○也說只要她先生說好就好，所以才
    由李春進簽名。」（原審卷第144 頁）；證人賴志郎證述：
    「我們在場甲○○夫妻都在商量，他們講原住民話，甲○○
    就用國語說老公決定就好，就由他先生簽字。」（原審卷第
    146 頁）等語，足證李春進係在甲○○授權下簽署承諾，且
    甲○○授權李春進出售系爭土地，非僅概括授權而係特別之
    授權，李春進同意賣價1,617 萬元，效力自及於甲○○。至
    於甲○○抗辯李春進簽署承諾同意1,617 萬元價金時，伊不
    在現場，李春進亦附和甲○○為相同之證述。然前揭證人文
    桂林、林昱緯、賴志郎經原審隔離訊問後所為證詞互核一致
    ，證人文桂林與兩造復不具有親誼關係，較諸李春進係甲○
    ○之配偶並代理簽署承諾契約有所避重就輕之證詞為可採。
    況依李春進所證，甲○○同意乙○○所出價額，授權伊簽署
    承諾，李春進已取得特別授權，甲○○有無於李春進簽署承
    諾時在場，並無礙於本件買賣價金合致之認定。依上開說明
    ，甲○○與乙○○既就買賣標的物與價金達成合意，買賣契
    約即屬成立。甲○○另又辯稱付款方式為契約必要之點，本
    件付款方式尚未合意，故買賣契約不成立云云，然甲○○所
    持之委託銷售契約書第4 條已載明付款方式及應備文件，且
    因原委託銷售總價1,736萬元與嗣後成交之1,617萬元不同，
    乃由李春進代理甲○○與大眾企業社另行洽定各期付款時間
    、金額等情，業據大眾企業社提出李春進簽署之付款約定書
    為憑（原審卷第187 頁），證人李春進亦承認該付款約定書
    簽名之真正（見原審第184 頁筆錄記載），依民事訴訟法第
    358條第1項規定，應信該文書之真正，且從該付款約定書第
    1 期付款時間96年8月17日之記載，顯然雙方在96年8月17日
    前已完成付款之約定，是甲○○抗辯買賣雙方未就付款方式
    達成共識，要無可取；縱依委託銷售契約書第8條第2項「甲
    方承諾買方之要約條件或買方提出之購買總價、付款方式及
    其他購屋條件已符合本契約之委託條件，買賣契約即為成立
    」，認付款方式為買賣契約成立必要之點，兩造亦於96年8
    月17日達成付款方式之合意，甲○○否認本件買賣契約成立
    ，洵不可採。
八、就前開爭點(三)方面：
  1.依甲○○與大眾企業社委託銷售契約書第12條約定：「甲方
    如有下列情形之一者，視為乙方已完成仲介之義務，甲方全
    額一次給付服務報酬予乙方。一、委託期間內，甲方自行將
    委託買賣標的出售或別行委託第三者仲介者，甲方應給付委
    託總價額4%與乙方。二、買賣契約因第八條第二項而成立後
    ，甲方反悔不賣或因可歸責於甲方之事由致無法簽訂買賣契
    約或無法繼續履行契約者，甲方應給付委託總價額4%與乙方
    。三、委託期間內或委託期間屆滿後或契約終止後二個月內
    ，甲方將委託標的出售予乙方曾經仲介之客戶者，甲方應給
    付委託總價額4%與乙方。」，此關於甲○○違約時仍應支付
    服務費之約定，其性質應屬於債務不履行之違約金，並非報
    酬特別之約定；且此不以居間人斡旋至契約簽立時亦可請求
    相當於報酬之違約金，除可約束客戶惡意規避給付仲介費外
    ，亦可保障仲介公司對所付出之財力及心力，並無顯失公平
    之情形，自屬有效。查甲○○於本件買賣契約成立後，另於
    96年8 月20日與訴外人日盛不動產簽立委託銷售契約書，在
    日盛不動產營業員王嘉荷仲介下，由訴外人蔡宜宏以每坪1
    萬3,000 元出售系爭土地乙節，業據日盛不動產負責人張經
    亞及李春進於原審證述可參（見原審卷第150、152、153頁
    ），並有該委託銷售契約書可憑。甲○○既有違約情形，大
    眾企業社依上開約定請求給付違約金，洵屬有據。惟按約定
    之違約金過高者，法院得減至相當之數額，民法第252 條定
    有明文。又違約金本應推定為損害賠償之預約，關於損害賠
    償之額數，在當事人間雖不妨害於事先預為約定，而其所約
    定之數額，如果與實際損害顯相懸殊者，法院自得以當事人
    實際上所受損失為標準，並須依一般客觀事實，社會經濟狀
    況，酌予核減（最高法院19年度上字第1554號、49年度台上
    字第807 號判例參照）。大眾企業社主張甲○○應給付相當
    於委託總價4%即64萬6,800 元之違約金，依大眾企業社上訴
    補充理由(二)狀所載，大眾企業社雖耗費時間、精力與買賣雙
    方搓商買賣條件，惟未舉證證明其支出之成本費用，且在取
    得甲○○委託銷售前所為人力、時間之耗費，顯與甲○○無
    涉，其真正銷售期間不及4 個月，損害尚非嚴重，且大眾企
    業社於買賣成交後，就其他附隨義務如使買賣雙方簽訂不動
    產契約、繳納各項稅捐、完成不動產登記、取得各項書狀、
    點交不動產等等，依約僅得向賣方收取總價4%，向買方收取
    2%之服務報酬，甲○○於居間合致後不為簽訂買賣契約雖屬
    違約，但兩造所約定之違約金數額，與契約履行完畢後賣方
    應付報酬一致，顯然過高，爰予核減為按上開金額之5 成計
    算，即甲○○應給付32萬3,400元。
  2.大眾企業社居間媒介系爭土地買賣，於成交後，依委託銷售
    契約書第5條第1款及斡旋契約書第6條第1款約定，大眾企業
    社得向買賣雙方收取成交總價款6%之服務報酬，賣方同意給
    付成交總價款4%之服務報酬，買方同意給付成交總價2%之服
    務報酬，且均應於買賣簽訂不動產契約書時一次付清，有前
    揭契約書可憑。本件賣方甲○○承諾願以1,617 萬元出售系
    爭土地，並由李春進代理商議付款方式後，竟將系爭土地委
    由日盛不動產仲介出售，並因而尋得買主蔡宜宏，於96年9
    月20日就已分割之系爭土地中616-1、616-2地號土地設定抵
    押予訴外人蔡宜宏，同時辦理限制登記，而不履行其與乙○
    ○間買賣契約義務，此可歸責予甲○○之事由，致大眾企業
    社無法依斡旋契約書向乙○○收取成交總價額2%即32萬3,40
    0 元之服務報酬，並為甲○○所明知，故大眾企業社依民法
    第226條第1項、第216條規定請求甲○○給付所失利益32萬3
    ,400 元，核無不合，應予准許。
九、就前開爭點(四)方面：大眾企業社之所以主張乙○○已給付定
    金50萬元，無非以乙○○所簽署之斡旋契約書第5條第2款載
    明：「買方之承購條件於本約有效期間經賣方同意，或買方
    提出之承購總價、付款方式及其他承購條件已符合賣方之委
    託條件者，買賣契約即為成立，受託人得全權代理買方將斡
    旋金充為定金交付予賣方，本契約即視為定金收據，買方絕
    無異議。」為據。然該斡旋契約書乃乙○○委託大眾企業社
    仲介買受系爭土地之相關事宜所為約定，是以斡旋契約書所
    載條款，實為乙○○與大眾企業社間之仲介契約內容，甲○
    ○並非該仲介契約之當事人，並不受該等條款之拘束。除非
    該等條款業經甲○○與乙○○合意，成為彼等間買賣契約之
    一部分，依債之相對性原則，乙○○即無依該斡旋契約書第
    5條第4款「賣方於買賣契約因本條第二項而成立後反悔不賣
    或因可歸責於賣方之事由致無法完成簽約者，應加倍返還定
    金予買方」約定，請求甲○○加倍返還定金之理。次按定金
    除當事人另有訂定外，於契約因可歸責於受定金當事人之事
    由，致不能履行時，該當事人應加倍返還其所受之定金，民
    法第249條第3款定有明文。查乙○○交付大眾企業社斡旋之
    50萬元支票，其發票日為96年8 月15日，非屬即期支票，甲
    ○○或其特別代理人李春進同意1,617 萬元售價時，並未收
    受系爭支票充為買賣定金乙節，業據證人文桂林於原審證稱
    「甲○○說支票又不是現金，等簽約時付現金就好，支票因
    為還不能兌現，請我們公司保管」（原審卷第145 頁），賴
    志郎證稱「有拿50萬元的支票要給甲○○，但她不收，甲○
    ○說放我們公司就好，簽約時再算到總價內。」（原審卷第
    147 頁），李春進亦證稱「50萬元支票有收到，但我把支票
    還給介紹人林昱緯」（原審卷第152 頁）等語，是大眾企業
    社顯因甲○○及其特別代理人李春進拒絕受領系爭支票，而
    未即將該斡旋金充作定金乙情，堪予認定。乙○○即無依上
    開規定，主張甲○○應償還100 萬元，於扣除大眾企業社已
    返還50萬元外，應再給付50萬元之理。
十、綜上所述，大眾企業社訴請甲○○給付違約金32萬3,400 元
    、所失利益32萬3,400元，計64萬6,800元，及自起訴狀繕本
    送達翌日即96年11月8 日起至清償日止按年息5%計算之利息
    ，為有理由，應予准許；逾此所為請求，為無理由，應予駁
    回。原審所執之理由與本院雖有不同，然結論相同，應予維
    持。兩造各就其敗訴部分上訴，指摘原判決不當，求予廢棄
    改判，為無理由，均應駁回上訴。
十一、據上論結，本件兩造之上訴，均為無理由，依民事訴訟法第
    449條第1項、第78條，判決如主文。
中    華    民    國    97    年    10    月    23    日
                          民事庭審判長法  官  謝志揚
                                      法  官  賴淳良
                                      法  官  劉雪惠
以上正本係照原本作成。
本件不得上訴。
                                      書記官 李德霞
中    華    民    國    97    年    10    月    23    日


司法院資訊處製作；財團法人民間司法改革基金會備份。
